【裁判字號】    97,訴,166
【裁判日期】    970409
【裁判案由】    違反槍砲彈藥刀械管制條例等
【裁判全文】
臺灣士林地方法院刑事裁定               97年度訴字第166號
公  訴  人  臺灣士林地方法院檢察署檢察官
被      告  己○○
選任辯護人  吳孟勳律師
被      告  甲○○
            丁○○原名林永靜.
上二人共同  本院公設辯護人林龍輝
指定辯護人
上列被告因槍砲彈藥刀械管制條例等案件，經檢察官提起公訴，
本院裁定如下：
    主  文
己○○、甲○○、丁○○均自民國九十七年四月三十日起羈押期
間延長貳月。
己○○、甲○○具保停止羈押之聲請均駁回。
    理  由
一本件被告己○○、甲○○、丁○○（原名林永靜，以下稱丁○○）因違反槍砲彈藥刀械管制條例等案件，前經本院於民國97
  年1 月31日訊問後，認為犯罪嫌疑重大，且有刑事訴訟法第10
  1 條第1 項第1 款之情形，非予羈押，顯難進行審判、執行，
  於97年1 月31日執行羈押。茲被告己○○、甲○○、丁○○雖
  已審理終結，惟經本院訊問被告己○○、甲○○、丁○○，並
  徵詢檢察官、選任辯護人及指定辯護人之意見後，認被告己○○、甲○○、丁○○之羈押原因仍然存在，且有繼續羈押之必
  要，均應自97年4 月30日起延長羈押2 月，爰依刑事訴訟法第
  108 條第1 項、第5 項，裁定如主文第1 項所示。並於97年4
  月8 日當庭宣示。
二駁回具保聲請停止羈押部分
  (一)被告己○○
    1.被告己○○雖具狀聲請具保停止羈押之事由略以：聲請人
      即被告己○○僅係因長年於越南經商、娶妻生子，始出入
      國境頻繁，亦無因案發後躲避查緝逃亡越南之情事，不應
      以同案被告有逃亡情事認定其亦有逃亡之虞，故無足認有
      逃亡之虞之事實存在。且案發後曾出境越南之同案被告庚○○經鈞院准予具保停止羈押；經檢察官具體求處有期徒
      刑8 年之同案被告乙○○，亦經檢察官聲請撤銷羈押，是
      依舉重以明輕之法理及比例原則，應准予其具保停止羈押
      ，倘認其有逃亡之虞，可以限制住居方式代替羈押，其亦
      同意提出護照以示無逃亡之心。又其於臺南縣有經營養殖
      場及育有二女，自無拋家棄子遠逃海外之可能，益徵其無
      逃亡之虞。起訴書所附共同被告供述等證據，均未經其對
      質詰問，無相當之證明力，卷附通訊監察譯文及簡訊等物
      證，亦無證據佐證其確實知悉簡訊內容，其既未親手接觸
      扣案槍彈，亦無與同案共同被告有持有槍彈之犯意聯絡，
      犯嫌難謂重大。本案其於持有槍彈之共同被告壬○○、戊○○均經本院准予具保停止羈押，其從未持有槍彈，犯罪
      嫌疑難謂重大，卻遭羈押之強制處分，顯然輕重失衡、違
      反比例原則，亦無羈押必要性。綜上等情，聲請人即被告
      己○○聲請具保停止羈押等語。
    2.訊據被告己○○固矢口否認涉犯本件槍砲彈藥刀械管制條
      例犯行，然據同案共同被告丙○○於審理中結稱：被告己○○於謀議本案犯罪時在場，甚至曾帶被告丙○○勘查被
      害人住處、服務處地形等語，同案共同被告戊○○亦結證
      ：聽聞丙○○提及老闆為己○○、乙○○等語；同案被告
      甲○○於警詢、偵查中結證及本院羈押庭訊時供稱：被告
      己○○為教唆者，與己○○於越南時約定以新臺幣（下同
      ）50萬元報酬，要給癸○○難看，己○○亦曾陪同探勘癸○○住處位置地形，案發前收受己○○交付18萬元報酬；
      案發後收受己○○給付後謝32萬元報酬等語；同案被告辛○○到庭證稱：被告己○○於甲○○收受扣案槍彈時在場
      ，並與被告乙○○、甲○○眼神交會等語，及卷附甲○○
      向己○○回覆犯案情形；己○○再回覆與乙○○等通訊監
      察簡訊資料、現場監視錄影畫面，足認被告己○○於本案
      犯罪事實中居於樞紐地位，涉犯情節較其他同案共同被告
      重大，縱未親手接觸槍彈，仍可依前開證據佐證其與其他
      共同被告有犯意聯絡，其犯罪嫌疑重大。
    2.被告己○○長年於越南經商、娶妻生子，在臺、越二地均
      育有二女，入出境頻繁等情，為被告己○○所是認，縱認
      其未於案發之初逃匿國外，然以被告己○○有前開長期出
      入國境、迄今與越南仍有深厚淵源之情，堪認被告己○○
      有逃亡之虞，有羈押之原因。
    3.本院再審酌：近來遭判重刑之被告，未循經主管機關許可
      之機場或口岸離台之情事，屢聞不鮮，而被告己○○曾以
      地下匯兌方式匯款至越南予被告甲○○，此為被告甲○○
      於警詢及偵查中供述明確，又被告甲○○於警詢、偵查及
      本院羈押訊問時關於被告己○○涉案之具體情節俱指證綦
      詳，然至起訴後送審時即翻異前詞，全盤推諉予被告乙○○，足使本院形成被告甲○○受有被告己○○不當壓力之
      合理可信，堪認被告己○○輕忽司法並畏懼刑罰，其逃避
      接受司法裁判及執行可能性甚高，足認被告己○○無從以
      具保等其他處分替代羈押，參以同案共同被告乙○○無正
      當理由未到庭，被告己○○就該部分犯罪事實亦負證人責
      任，倘予以具保後逃匿，難保障被告乙○○之對質詰問權
      ，有礙訴追程序進行等情，為保全審判程序之進行及刑罰
      之執行，而有羈押之必要。末查，被告己○○雖爭執本院
      對其所為之強制處分，與就其他同案被告庚○○、乙○○
      、壬○○、戊○○所為處分顯不相當，然被告庚○○犯後
      坦承犯行，態度良好，並供述槍彈去向，因而查獲槍彈；
      被告乙○○因口咽部扁桃腺惡性腫瘤，現罹疾病非保外治
      療顯難痊癒；被告壬○○、戊○○就本案係涉犯預備殺人
      犯嫌，為最重本刑三年以下有期徒刑，故經本院予以具保
      停止羈押或撤銷羈押，情形均與被告己○○有異，自應視
      情形為不同之強制處分，不得一概論之。綜上，聲請人即
      被告己○○具保停止羈押，不能准許，應予駁回。
  (二)被告甲○○
    1.聲請人即被告甲○○聲請具保停止羈押事由略以：聲請人
      即被告甲○○犯後坦承犯行，其犯案前雖經常出入國境，
      然僅係因長期於越南工作、居住之需要，並非因犯本案而
      故意出入境，亦無因本案而刻意潛逃、出境之情形。又本
      案既經檢察官求處有期徒刑3 年8 月，其犯後坦承犯行、
      態度良好，將來本案執行後聲請假釋獲准之可能性極高，
      今業經羈押6 月有餘，其自無可能因為剩餘刑期，而放棄
      具保金額逃亡，是無足認有逃亡之虞之事實。此外，其父
      病況惡化須待奉養，自身亦有心肌梗塞重大疾病，應接受
      繞道血管手術治療。綜上等情，聲請人即被告甲○○不會
      逃避刑事執行程序，故聲請具保停止羈押等語。
    2.訊據本件被告甲○○坦承有起訴書所載未經許可持有具殺
      傷力之槍彈及恐嚇犯行，核與起訴書所載卷證相符，足信
      被告犯罪嫌疑重大。縱認其於案發前頻繁出入國境，係如
      其所言之工作需要，然其於本件槍擊事件發生後（即96年
      7 月28日），於同年8 月1 日向同案共同被告己○○領取
      後謝報酬，隨即於同年8 月5 日與同案共同被告庚○○逃
      匿越南，其出境與犯案時間密接並與同案被告夥同出境，
      再參諸其所犯重罪及犯罪嫌疑重大等情，自可認被告有逃
      亡之虞，有羈押之原因。又同案共同被告乙○○無正當理
      由不到庭，辯護人為之聲請被告甲○○就被告乙○○涉案
      情節作證，倘被告甲○○具保後逃匿，自難保障被告乙○○之對質詰問權，亦有礙訴追程序進行。此外，被告於本
      案偵查及本院羈押訊問時，對同案共同被告己○○之涉案
      情節俱指認不諱，然於送審時及本院解除被告及共犯己○○之禁止接見、通信處分後，於第一次準備程序、審理程
      序進行時，竟翻異前詞，自承為了迴護同案共同被告乙○○，於偵審時蓄意偽證誣陷己○○入罪，坦承犯有誣告、
      偽證等犯行，足徵被告受有相當之壓力，且亦可能因其所
      為證述涉有其他犯行，有棄保甚或逃匿不歸之虞，審酌上
      開情節，基於保全審判訴追程序進行及刑罰執行之目的，
      認尚難以具保等其他處分替代羈押，而有羈押之必要。末
      查，羈押處分固對被告自由造成限制，影響其照料家屬生
      活，但為確保本案審理程序之進行及保全被告到案執行，
      核無逾越比例原則；被告所陳其父病況乙節，與刑事訴訟
      法第114 條規定不符；被告另陳述其患有心肌梗塞重大疾
      病，惟未提出非保外治療顯難痊癒之證明，是其所述尚難
      採信。綜上，聲請人即被告甲○○具保停止羈押，不能准
      許，應予駁回。
中    華    民    國    97    年    4     月    9     日
                  刑事第七庭審判長法  官    林秀鳳
                                  法  官    周群翔
                                  法  官    許碧惠
以上正本證明與原本無異。
如不服本裁定，應於裁定送達後5 日內，向本院提出抗告狀。
                                  書記官    徐仁豐
中    華    民    國    97    年    4     月    14    日


司法院資訊處製作；財團法人民間司法改革基金會備份。
